【裁判字號】    97,消債更,101
【裁判日期】    971027
【裁判案由】    更生事件
【裁判全文】
臺灣宜蘭地方法院民事裁定           97年度消債更字第101號
債  務  人  甲○○
即  聲請人
上列當事人因消費者債務清理事件聲請更生，本院裁定如下：
    主  文
聲請駁回。
聲請程序費用由聲請人負擔。
    理  由
一、按依債務人與金融機構協商成立者，不得聲請更生或清算，
    但因不可歸責於己之事由，致履行顯有重大困難者，不在此
    限；本條例施行前，債務人依金融主管機關協調成立之中華
    民國銀行公會會員成立辦理消費金融案件無擔保債務協商機
    制與金融機構成立之協商，準用前項之規定，消費者債務清
    理條例第151條第5項、第6項分別定有明文。又聲請更生或
    清算不合程式或不備其他要件者，法院應以裁定駁回之，但
    其情形可以補正，法院應定期間先命補正，復為同條例第8
    條所明定。
二、本件聲請人聲請意旨略以：聲請人於消費者債務清理條例施
    行前，曾於民國（下同）95年間依照中華民國銀行公會會員
    辦理消費金融案件無擔保債務協商機制與最大債權銀行台新
    商業銀行股份有限公司就協商時確定之債務總金額新台幣（
    下同）2,231,958元，協商債務清償方案；約定自95年9月起
    ，以1月為1期，分100期，利率6.88％，每月繳納29,388元
    。惟聲請人協商當時每月收入約42,460元，實入不敷出。是
    顯因非可歸責於己之事由，致履行有重大困難，且其無擔保
    或無優先權之債務總額未逾1,200萬元，復未經法院裁定開
    始清算程序或宣告破產，爰依法聲請更生云云。
三、經查：
 （一）按依債務人與金融機構協商成立者，除非因不可歸責於
       己之事由，致履行顯有重大困難，否則不得聲請更生或
       清算，消費者債務清理條例第151條第5項規定意旨甚明
       。是債務清償方案成立後，故由債務人按其條件履行，
       惟需於其後發生情事變更，在清償期間收入或收益不如
       預期，至該方案履行困難甚或履行不能，因不可歸責於
       己，始能聲請更生或清算。此項規定旨在避免債務人任
       意毀諾已成立之協商，濫用更生或清算之裁判上債務清
       理程序，蓋以債務清償方案係受當事人行使程序選擇權
       所為之債務清理契約，債務人應受該成立之協議所拘束
       。債務人既已與金融機構協商成立，如該協商方案之履
       行有其他不適當之情形，自仍應再循協商途徑謀求解決
       。
 （二）然而，本件聲請人自陳成立協商當時平均每月收入42,46
       0元，而每月需繳納協商款29,388元，雖聲請人認為履行
       協商條件將導致生活入不敷出；但從聲請人自協商成立
       後，仍得依約還款14期觀之，上述協商條件應屬聲請人
       於協商成立時即已充分考量其自身狀況及償債能力之後
       所做之決定。此有聲請人所提出更生聲請狀、財產及收
       支狀況說明書、協議書、分期還款計畫書、財團法人金
       融聯合徵信中心之債權人清冊、台新銀行之台新債協97
       法字第20028號函等資料在卷可稽。聲請人主張履行協商
       條件將導致生活入不敷出之意見，尚有疑問。
 （三）其次，本院為明瞭聲請人於協商成立前後之收入及支出
       狀況有無變動，於97年7月29日裁定命聲請人釋明是否有
       其餘不可歸責於己之事由導致履行協商條件顯有重大困
       難，或是有收入減少或支出增加等情事。該裁定並已於
       97 年8月4日為聲請人所收受，此有送達證書附卷可參，
       足證聲請人應已明瞭需提出其他不可歸責於己之事由導
       致履行協商條件顯有重大困難或是有收入減少及支出增
       加情事之證明文件以供法院審核。惟聲請人雖於97年8月
       20日補正部分資料到院，但並未提出證明文件證明有其
       他不可歸責於己致履行協商條件顯有困難之事由；亦未
       提出有收入減少及支出增加等情事之資料。故依聲請人
       所提出之資料，聲請人於協商成立前後之所得狀況及支
       出情形並未發生任何情事變更導致履行協商條件顯有困
       難，此有聲請人所提出之更生聲請書、財產及收入狀況
       說明書、97年度最新薪資明細、聲請人之高雄文化中心
       郵局存摺薪資轉入記錄等資料憑卷可採，堪認聲請人於
       協商成立後，既無情事變更，亦未發生不可歸責於己之
       事由導致履行協商條件顯有困難。況且，聲請人協商成
       立當時每月薪資42,460元，縱扣除每月應繳納之協商款
       29,388元後，每月仍剩餘13,072元，亦高於行政院主計
       處公告之95年度高雄市平均每人每月最低生活費用10,07
       2元。聲請人於協商成立後，既無情事變更，亦未發生其
       他不可歸責於己之事由導致履行協商條件顯有困難，依
       法自不得向法院為更生之聲請。
 （四）本件聲請人雖有聲請保全處分，惟該保全處分已遭台灣
       高雄地方法院以97年度審消債更字第543號駁回該保全處
       分之聲請，本院自無需再就保全處分之請求予以審酌，
       併予說明。
四、綜上所述，本件聲請人既已與金融機構成立協商，且其收入
    及支出狀況，與協商成立當時相比，並無任何重大變化，應
    仍能依協商內容而為履行，其聲請更生，顯與前開規定不符
    ，揆諸前開說明，應駁回其更生之聲請，爰裁定如主文。
中    華    民    國    97    年    10    月    27    日
                  民  事  庭    法      官  林翠華
上為正本係照原本作成
如不服本裁定，應於裁定送達後10日內，以書狀向本院提出抗告
，並繳納抗告費新臺幣1千元
中    華    民    國    97    年    10    月    28    日
                                書  記  官  林秀麗


司法院資訊處製作；財團法人民間司法改革基金會備份。
